【裁判字號】    90,台上,6972
【裁判日期】    901114
【裁判案由】    業務侵占等罪
【裁判全文】
最高法院刑事判決                                九十年度台上字第六九七二號
    上  訴  人  甲○○即乙○.
    選任辯護人  林詮勝律師
右上訴人因業務侵占等罪案件，不服台灣高等法院中華民國八十八年八月十八日第二
審判決（八十七年度上訴字第二四一七號，起訴案號：台灣士林地方法院檢察署八十
五年度偵字第一九一四號），提起上訴，本院判決如左：
    主  文
原判決關於甲○○業務侵占部分撤銷，發回台灣高等法院。
其他上訴駁回。
    理  由
一關於撤銷發回部分
本件原判決撤銷第一審關於上訴人甲○○（原名乙○○，於民國八十九年九月改名）
業務侵占部分之科刑判決，改判仍認其觸犯商業負責人記帳不實、行使變造私文書及
業務侵占等罪，依牽連犯、想像競合犯關係從一重論該上訴人以連續意圖為自己不法
之所有，而侵占對於業務上所持有之物罪，處有期徒刑貳年，固非無見。
惟查：(一)科刑之判決書，須將認定之犯罪事實詳記於事實欄，然後於理由內逐一說明
其所憑以認定之證據，以使事實與理由兩相一致，方為合法，倘事實欄已有及，而
理由內未加說明，是為理由不備，如理由內已加說明，而事實欄無此記載，則理由失
其依據，均足構成撤銷之原因，原判決於事實欄內認定「嗣甲○○為掩飾其侵占公司
款項之行為，……並將雁山經濟開發公司（下稱雁山公司）所出具『西元一九九三年
七月十三日，編號○一三二七五號，面額人民幣十萬元』之收款收據，變造為『西元
一九九四年元月十三日，編號為○一三二七六號，面額人民幣一千萬元』，於民國八
十四年七月間在該公司股東會上提出，以取信於其他股東，致生損害於晨照股份有限
公司（下稱晨照公司）管理帳冊之正確性及股東投資權益」等情（見原判決第三頁第
六至十行），似認上訴人將上開雁山公司之收款收據，由西元一九九「三」年「七」
月十三日，編號○一三二七「五」號，面額人民幣「十萬」元，變造為西元一九九「
四」年「元」月十三日，編號為○一三二七「六」號，面額人民幣「一千萬」元，但
於判決理由內並未說明憑以認定上訴人有變造上開收款收據之證據，自有判決理由不
備之違誤。(二)審理事實之法院，對於案內一切證據，除認為不必要者外，均應詳為調
查，然後基於調查所得之心證以為判斷之基礎，故證據雖已調查，而尚有其他必要部
分並未調查，仍難遽為被告有利或不利之認定。上訴人於原審具狀辯稱：「台灣晨照
公司係於八十四年一月十九日，始於台北市○○○路○段二六一號六樓成立，並經主
管機關核給公司執照及營利事業登記證，而轉入廷岳醫療娛樂中心之資金，至八十四
年三月七日止，已有美金二百六十二萬七百九十元、港幣七十七萬九千三百元、新台
幣（下同）一百二十一萬六千二百元，換算新台幣合計為七千五百十九萬零二百七十
三元，有明細表及台胞證記載帶入大陸之美金、港幣、新台幣之記事可憑」云云（見
原審卷第一二八頁）。如果無訛，則上訴人所辯伊未侵占晨照公司款項三千零四十八
萬二千八百四十三元一節，似非全無審酌之餘地。乃原判決就此未詳細調查，究明真
相，以為判斷之依據，期毋枉縱，遽於判決理由內論謂「是被告（上訴人）甲○○應
無於財務報表上漏載三千零四十八萬二千八百四十三元之理」等語（見原判決第四頁
第十四、十五行），資為論處上訴人業務侵占罪刑之理由，即有調查未盡及判決理由
不備之違法。上訴意旨，執以指摘，為有理由，應認原判決此部分有撤銷發回之原因
。又裁判上一罪，其重罪雖不得上訴於第三審法院，但輕罪得上訴，依審判不可分原
則，自均得一併上訴於第三審法院。本件較重之業務侵占罪，雖不得上訴於第三審法
院，惟較輕之變造私文書罪得上訴，本院自得一併加以審判，附此明。
二關於上訴駁回部分
按刑事訴訟法第三百七十六條所列各罪之案件，經第二審判決者，不得上訴於第三審
法院，法有明文。本件上訴人所犯背信罪部分，原審係依刑法第三百四十二條第一項
論處罪刑，核屬刑事訴訟法第三百七十六條第五款之案件。依首開說明，既經第二審
判決，自不得上訴於第三審法院，上訴人竟復對此部分提起上訴，顯為法所不許。
據上論結，應依刑事訴訟法第三百九十五條前段、第三百九十七條、第四百零一條，
判決如主文。
中      華      民      國     九十     年     十一     月     十四     日
                              最高法院刑事第十一庭
                                  審判長法官  林  增  福
                                        法官  邵  燕  玲
                                        法官  吳  昆  仁
                                        法官  陳  世  雄
                                        法官  惠  光  霞
      右正本證明與原本無異
                                              書  記  官
中      華      民      國     九十     年     十一     月    二十三    日


司法院資訊處製作；財團法人民間司法改革基金會備份。
